臺灣高等法院臺中分院刑事判決　　　 100年度上訴字第2563號
上　訴　人
即　被　告　劉建治
上列上訴人因違反毒品危害防制條例案件，不服臺灣彰化地方法
院一００年度訴字第一一六五號中華民國一００年十月三十一日
第一審判決（起訴案號：臺灣彰化地方法院檢察署一００年度毒
偵字第一二二七號），提起上訴，本院判決如下：
    主  文
上訴駁回。
    理  由
一、按依刑事訴訟法第三百五十條、第三百六十一條、第三百六
    十二條、第三百六十七條規定，不服地方法院之第一審判決
    而上訴者，須提出上訴書狀，並應敘述具體理由，為上訴必
    備之程式；其所提出之書狀未敘述上訴理由，或僅曾以言詞
    陳述上訴理由者，均應於上訴期間屆滿後二十日內補提理由
    書於第一審法院。第一審法院經形式審查，認逾期未補提上
    訴理由者，應定期間先命補正；逾期未補正者，為上訴不合
    法律上之程式，應以裁定駁回。倘已提出上訴理由，但所提
    非屬具體理由者，則由第二審法院以上訴不合法律上之程式
    ，判決駁回。而所謂具體理由，必係依據卷內既有訴訟資料
    或提出新事證，指摘或表明第一審判決有何採證認事、用法
    或量刑等足以影響判決本旨之不當或違法，而構成應予撤銷
    之具體事由，始克當之（例如：依憑證據法則具體指出所採
    證據何以不具證據能力，或依憑卷證資料，明確指出所為證
    據證明力之判斷如何違背經驗、論理法則）；倘僅泛言原判
    決認定事實錯誤、違背法令、量刑失之過重或輕縱，而未依
    上揭意旨指出具體事由，或形式上雖已指出具體事由，然該
    事由縱使屬實，亦不足以認為原判決有何不當或違法者（例
    如：對不具有調查必要性之證據，法院未依聲請調查亦未說
    明理由，或援用證據不當，但除去該證據仍應為同一事實之
    認定），皆難謂係具體理由，俾與第二審上訴制度旨在請求
    第二審法院撤銷、變更第一審不當或違法之判決，以實現個
    案救濟之立法目的相契合，並節制濫行上訴（最高法院九十
    七年度臺上字第八九二號刑事判決意旨參照）。是以上訴人
    之上訴書狀或補提之上訴理由書，雖有敘述上訴理由，惟並
    未具體敘述第一審判決有上述違法、不當情形，即與未敘述
    具體理由無異，其所為上訴，即不符合上訴之法定要件。
二、經查，本件上訴人即被告劉建治（下稱被告）前有施用毒品
    前科，經臺灣彰化地方法院（以下稱原審法院）於民國九十
    九年十一月十九日以九十九年度毒聲字第三五四號裁定送觀
    察、勒戒後，認無繼續施用毒品傾向，於一００年一月二十
    四日執行完畢釋放出所，並由臺灣彰化地方法院檢察署檢察
    官以九十九年度毒偵字第二一０一號為不起訴處分確定。詎
    其仍不知悔改，又基於施用第一級毒品海洛因及第二級毒品
    甲基安非他命之各別犯意，於一００年五月二十四日凌晨一
    、二時許，在彰化縣北斗鎮○○路○段二號之七星飯店二０
    五號房內，先將海洛因摻入香煙點燃後吸食其煙霧之方式，
    施用海洛因一次後；再將甲基安非他命置入玻璃吸食器（業
    已丟棄，未據扣案）燒烤後吸食其煙霧之方式，施用甲基安
    非他命一次。嗣於同日下午六時三十分許，為警因另案至上
    址搜索查獲，且經其同意採尿送驗，結果呈嗎啡及甲基安非
    他命陽性反應，始查悉上情。因認被告涉犯毒品危害防制條
    例第十條第一項、第二項之施用第一級、第二級毒品罪。又
    以各該犯罪事實，業據被告於警詢、偵查、原審法院行準備
    程序及審理時坦承不諱，且被告經警採集其尿送檢驗結果，
    確呈嗎啡及甲基安非他命陽性反應，此有應受尿液採驗人尿
    液檢體採集送驗紀錄表、詮昕科技股份有限公司於一００年
    六月七日出具之編號00000000號濫用藥物尿液檢驗
    報告各一紙附卷可稽（見偵查卷第四十六頁、第五十頁、原
    審卷第十七頁），足認被告任意性自白與事實相符。是核被
    告所為，係犯毒品危害防制條例第十條第一項、第二項施用
    第一級、第二級毒品罪。被告為供施用而持有毒品之低度行
    為，應為施用之高度行為所吸收，均不另論罪。被告上開施
    用第一級毒品、第二級毒品二罪，犯意各別、行為互殊，應
    予分論併罰。爰審酌被告曾因施用毒品經送觀察、勒戒後，
    仍未知警惕，再犯本案之罪，足見其雖經上開治療程序，仍
    未徹底戒除惡習遠離毒害，顯未能善體國家設置觀察、勒戒
    機構，協助毒品施用者戒除毒害之良法美意，惟念及施用毒
    品本質上係戕害自身健康之行為，尚未嚴重破壞社會秩序或
    侵害他人權益，暨其犯後尚知坦承犯行、態度良好等一切情
    狀，就施用第一級毒品、第二級毒品犯行分別量處有期徒刑
    七月及三月，並定其應執行刑有期徒刑九月。本院從形式上
    觀察，原判決並無認定事實錯誤、量刑瑕疵或違背法令之情
    形可言。
三、本件送達人依法送達，因未獲會晤本人，由受領文書之同居
    人劉芷淇（被告之妹）於一００年十一月四日收受該判決正
    本，被告於法定上訴期間屆滿前之一００年十一月十四日具
    狀向原審法院提出上訴，其上訴理由略以：「本件陳美妃指
    控被告係對其犯妨害自由、強制性交、恐嚇、傷害並將共同
    吸食之捲煙為提告，謊稱被告強迫餵食第一級毒品海洛因，
    被告於警訊時經員警告知受害人陳美妃其陳述被告強制餵食
    第一級毒品海洛因為捲煙之提問下，被告誤認為自己係吸食
    海洛因，亦坦承不諱，是共同吸食海洛因之實情，且海洛因
    之香菸（捲煙）係女友所帶來的，並不可能餵食於她，其警
    詢筆錄均為不實之指控。且陳美妃誣告被告吸食第一級毒品
    海洛因之實情，有陳美妃受臺灣彰化地方法院誣告之刑事判
    決可稽（附證二）及施用第二級毒品受觀察勒戒之裁定（附
    證三），因而不服原判決，爰依法提起上訴，准將被告尿液
    比對是否與藥物相符」等語。惟查：氣相層析質譜儀係目前
    最常採用以測試嫌疑人有無施用毒品之確認方法，蓋在良好
    的操作條件下，以氣相層析質譜儀作藥物及其代謝產物之定
    性及定量分析，將可排除偽陽性之可能，幾乎不會有偽陽性
    反應產生（行政院國軍退除役官兵輔導委員會臺北榮民總醫
    院八十三年四月七日（８３）北總內字第０三０五九號函、
    本院一００年度毒抗字第九二六號裁定相同意旨參照）。茲
    查，被告依法所採集之尿液，經以氣相層析質譜分析法檢驗
    結果，具有堅強之公信力，既呈嗎啡及甲基安非他命之毒品
    陽性反應，自足認被告確有施用第一級毒品海洛因及第二級
    毒品甲基安非他命之事實，且被告於警詢、偵訊及原審法院
    審理時亦為相同之供述，原判決因認被告有施用第一級毒品
    及第二級毒品之行為，已詳為說明。是以被告之上訴理由所
    稱被告因陳美妃之誣告，誤認為自己係吸食海洛因始坦承不
    諱，實則是服用精神上病發之管制藥品等語，並無可採。又
    查，被告其餘上訴理由並未依據卷內既有訴訟資料或提出新
    事證，指摘或表明第一審判決有何採證認事、用法或量刑等
    足以影響判決本旨之不當或違法，而構成應予撤銷之具體事
    由，自非屬得上訴第二審之具體理由。是其所指尚不足以認
    為原判決有何足以影響原審判決之不當或違法，揆諸上開規
    定及說明，本件被告之上訴並無具體理由而不合法定程式，
    應予駁回，並不經言詞辯論為之。
四、據上論斷，應依刑事訴訟法第三百六十七條前段、第三百七
    十二條，判決如主文。
中    華    民    國   100    年    12    月    29    日
            刑事第三庭    審判長法  官  王  增  瑜
                                法  官  唐  光  義
                                法  官  曾  佩  琦
以上正本證明與原本無異。
施用第二級毒品不得上訴。
施用第一級毒品得上訴。
如不服本判決應於收受送達後十日內向本院提出上訴書狀，其未
敘述上訴之理由者，並得於提起上訴後十日內向本院補提理由書
（均須按他造當事人之人數附繕本）「切勿逕送上級法院」。
                                
                                書記官  陳  玫  伶

中    華    民    國   100    年    12    月    29    日